臺灣高等法院民事判決
111年度上易字第510號
上  訴  人  王淑玲  


被上訴人    李綺敏  

上列當事人間請求侵權行為損害賠償事件，上訴人對於中華民國
111年2月22日臺灣士林地方法院111年度訴字第37號第一審判決
提起上訴，本院於111年11月2日言詞辯論終結，判決如下：
    主      文
上訴駁回。
第二審訴訟費用由上訴人負擔。
    事實及理由
壹、程序方面：
一、上訴人經合法通知未於言詞辯論期日到場，核無民事訴訟法
    第386條所列各款情形，爰依被上訴人之聲請，由其一造辯
    論而為判決。
二、按法官被聲請迴避者，在該聲請事件終結前，應停止訴訟程
    序；但其聲請因違背第33條第2項，或第34條第1項或第2項
    之規定，或顯係意圖延滯訴訟而為者，不在此限，民事訴訟
    法第37條第1項定有明文。上訴人前以受命法官有偏頗之虞
    ，聲請法官迴避，經本院於民國111年7月27日以111年度聲
    字第325號裁定、111年9月6日以111年度聲字第401號裁定駁
    回確定，上訴人仍再於111年10月20日第三次聲請受命法官
    迴避，延滯訴訟之意圖甚為明顯，依上開民事訴訟法第37條
    第1項但書規定，本件訴訟程序毋庸停止，合先敘明。
貳、實體方面：
一、上訴人起訴主張：被上訴人明知於110年2月13日並未親見伊
    飼養之狼犬咬傷訴外人張榮恭（下稱張榮恭），且張榮恭所
    受傷勢並非伊所飼養狼犬咬傷，竟於警詢及檢察官偵查中，
    謊稱伊所飼養狼犬咬傷張榮恭，致伊遭受司法追訴，不法侵
    害伊之名譽權，伊因此長期身心痛苦驚嚇，持續數年，而有
    心悸、胸悶、失眠、頭痛、血壓飆高、焦慮等傷害，持續情
    緒低落而有猝死或導致嚴重身心傷害之可能，且可能藉此迫
    使伊自殺，危害甚大，爰依侵權行為之法律關係，請求被上
    訴人賠償非財產上之損害，給付伊新臺幣（下同）55萬元，
    及自起訴狀繕本送達之翌日起至清償日止，按年息百分之5
    計算之利息（原審為上訴人敗訴之判決，上訴人聲明不服，
    提起上訴）。並上訴聲明：㈠原判決廢棄。㈡被上訴人應給付
    上訴人55萬元，及自起訴狀繕本送達之翌日起至清償日止，
    按年息百分之5計算之利息。
二、被上訴人則以：伊於警詢及檢察官偵查中所為證述均屬實，
    張榮恭確實遭上訴人所飼養之狼犬咬傷，至上訴人辯稱張榮
    恭係伊與張榮恭共同飼養之小狗所咬傷乃虛偽陳述等語，資
    為抗辯。並答辯聲明：上訴駁回。
三、兩造不爭執事項（見本院卷第66頁）：
　㈠被上訴人之配偶張榮恭告訴上訴人犯過失傷害罪，經本院以1
    11年度上易字第279號（下稱系爭刑案）刑事判決判處上訴
    人有期徒刑參月，如易科罰金，以新臺幣壹仟元折算壹日確
    定在案。
  ㈡被上訴人於上開刑事案件警偵訊中證稱，其聽到樓下傳來慘
    叫聲，其驚覺不對就衝下樓察看，抵達一樓樓梯間時，其看
    見上訴人旁邊有一隻大狼狗，其先生（張榮恭）倒在地上，
    全身是血，有一隻沒繫繩的狗離張榮恭很近，上訴人另牽著
    一隻狗站在旁邊，被上訴人將靠近上訴人的那隻狼犬抓開，
    花花往外衝，靠近張榮恭的那隻狼犬也跟著往外衝，張榮恭
    這時才站起來等語。
四、兩造爭執事項：上訴人依侵權行為之法律關係，請求被上訴
    人賠償55萬元本息，是否有理由？
五、本院之判斷：
　㈠按因故意或過失，不法侵害他人之權利者，負損害賠償責任
    ；不法侵害他人之身體、健康、名譽、自由、信用、隱私、
    貞操，或不法侵害其他人格法益而情節重大者，被害人雖非
    財產上之損害，亦得請求賠償相當之金額，民法第184條第1
    項前段及第195條第1項前段固分別定有明文。惟按當事人主
    張有利於己之事實者，就其事實有舉證之責任，民事訴訟法
    第277條前段定有明文。又「損害賠償之債，以有損害之發
    生及有責任原因之事實，並二者之間，有相當因果關係為成
    立要件。故上訴人所主張損害賠償之債，如不合於此項成立
    要件者，即難謂有損害賠償請求權存在。」（最高法院48年
    台上字第481號判決先例可參）。是上訴人主張被上訴人侵
    害其名譽之權利，依侵權行為之法律關係請求被上訴人賠償
    非財產上之損害，自應就其名譽所受之損害為何與被上訴人
    之行為及其損害間有何相當因果關係等情，詳為舉證。
　㈡上訴人主張被上訴人於系爭刑案之警偵訊中作偽證，不法侵
    害其之名譽權云云。惟所謂偽證，係指證人對於所知實情故
    作虛偽之陳述而言，不包括證人根據自己之意見所作之判斷
    在內（最高法院69年台上字第1506號刑事判決先例參照）。
    經查：
　　⒈被上訴人於系爭刑案之警詢時證述：「110年2月13日15時5
      7分許，當時我在臺北市○○區○○○道0段000巷0弄0000號4樓
      住家內，管理員陳先生通知我表示我的汽車大燈沒有關，
      所以我請我丈夫張榮恭下樓去關車燈，沒多久我聽到樓下
      傳來慘叫聲，我驚覺不對就衝下樓察看，抵達一樓樓梯間
      時，我看到王淑玲旁邊有一隻大狼狗，我先生倒在地上，
      在我丈夫另一側也有一隻大狼狗，所以我就先把靠近我丈
      夫身邊的大狼狗抓開，樓上鄰居也趕下來幫忙，我家小狗
      (花花)往社區花園跑，大狼狗也追了出去，這時候我才發
      現地上都是血，我丈夫手上有傷口流血，衣服也都沾滿血
      跡。」等語（見臺灣士林地方檢察署110年度偵字第5948
      號卷，下稱偵卷，第34至35頁）；其於檢察官偵查中證述
      ：「（問：110年2月13日下午3時57分許，你是否有與張
      榮恭一起下樓？）答：沒有，我知道管理員打電話通知我
      車燈沒有關，我當時很累想睡覺，所以張榮恭就下樓，我
      不知道我們家的狗有沒有跟張榮恭一起下樓，但一般來說
      張榮恭下樓，我們家的狗就會跟著去，我當時上床準備要
      睡午覺，隔約l、2分鐘，我就聽到樓下有慘叫聲，我一下
      愣住了，之後我又聽到慘叫聲，我就想會不會是張榮恭，
      我就穿著睡衣打赤腳下樓，我下到1樓樓梯間我就看到王
      淑玲跟一隻狼狗站在一邊，張榮恭倒在地上，地上有血跡
      ，還有另一隻狼狗靠張榮恭很近，我沒有注意到我家的狗
      有沒有在那邊，我發現王淑玲旁邊的那隻狗好像要往前，
      我就趕快抓住那隻狗的背部，我沒有注意那隻狗當時有無
      牽繩。（問：你有無看到張榮恭被狗咬的過程？）答：沒
      有，但是當時確實有一隻狼狗離張榮恭很近。（問：後來
      ？）答：我把比較靠近我的那隻狼狗抓開後，我就看到我
      家的狗往外衝，靠近張榮恭的那隻狼狗也跟著往外衝，張
      榮恭這時才站起來，我看到張榮恭身上衣物、手上都沾滿
      血，地上也有一灘血跡。」等語（見偵卷第161至163頁）
      。參酌證人即社區保全人員陳漢胤於偵查中證述：「我在
      警衛室，一開始是我看到張榮恭的車燈忘記關，我打電話
      聯絡他下來關車燈，之後約57分許，我就看到王淑玲在社
      區遛2隻狗，都是狼犬，一隻有牽繩，一隻沒有牽繩，我
      會特別注意，是因為之前社區有狗亂大小便問題，後來我
      就聽到狗叫聲，我看監視器發現有狗衝到樓梯間，約58分
      許，我又聽到張榮恭在叫我，我就趕快過去看發生什麼事
      ，我就看到張榮恭的手、褲子上都是血，張榮恭的狗就從
      樓梯間衝到社區大門口，我過去時看到王淑玲的2隻狗都
      有牽繩，社區3樓的住戶有拿雨傘來幫忙趕狗，他還有大
      喊說狗咬人，王淑玲的2隻狼狗長的很像，我不確定是哪
      一隻咬的，但確實是其中1隻狗咬傷張榮恭的，我就叫張
      榮恭趕快去就醫，但張榮恭沒有馬上去，他一直在社區內
      找自己的狗，後來張榮恭的狗自己跑回來。」等語（見偵
      卷第157至159頁）；且上訴人於警詢亦自承：110年2月13
      日下午3時57分許，伊在社區花圃旁遛狗，一隻狗有牽繩
      ，但是有一隻狗伊暫時讓牠活動大、小便，兩隻狗都沒有
      戴防咬口罩等語（見偵卷第8頁）；而張榮恭被狗咬後，
      於當日下午約4時許，旋即拍攝當日穿著衣物沾染血跡之
      照片，並於同日下午4時41分許至臺北市立聯合醫院陽明
      院區就診，經診斷確有手心、手背多處擦傷、撕裂傷及紅
      腫，及左、右膝蓋多處擦傷之傷勢，嗣於同日晚上10時35
      分許至警局製作調查筆錄，此有張榮恭之臺北市立聯合醫
      院陽明院區110年2月13日驗傷診斷證明書1份、調查筆錄
      、當日穿著衣物沾染血跡之照片8張在卷可佐（見偵卷第5
      1頁、第159至161頁、第173至187頁）。足認被上訴人前
      開證述其於上開時間，聽到樓下傳來慘叫聲，其驚覺不對
      就衝下樓察看，抵達一樓樓梯間時，其看見上訴人旁邊有
      一隻大狼狗，張榮恭倒在地上，全身是血，有一隻沒繫繩
      的狗離張榮恭很近，上訴人另牽著一隻狗站在旁邊，其把
      要往前的那隻狼狗抓開後，就看到其家的狗往外衝，靠近
      張榮恭的那隻狼狗也跟著往外衝，張榮恭這時才站起來，
      其看到張榮恭身上衣物、手上都沾滿血，地上也有一灘血
      跡等語，並無不實。
    ⒉被上訴人於檢察官訊問時，雖另證稱：「（問：張榮恭有
      無跟你說他是被哪隻狗咬？）答：張榮恭沒有說，但後來
      我們對照監視器應該是王淑玲一開始就沒有牽繩的那隻狼
      狗咬的，因為那隻狗馬上衝到張榮恭所在的樓梯間內。」
      等語（見偵卷第163頁）。惟事發地點在一樓樓梯間，該
      社區之監視器並沒有拍到張榮恭被咬的過程，亦據陳漢胤
      於偵查中證述明確（見偵卷第159頁），而觀諸白雲山莊
      社區花園監視錄影畫面截圖2張（見偵卷第55頁），顯示
      上訴人於上開時、地遛2隻狗，另一隻沒有綁牽繩的狼狗
      往樓梯間內跑過去等情，則被上訴人本於上開⒈之親身經
      歷及監視錄影畫面所見，依其主觀上之認知而判斷張榮恭
      係遭上訴人所飼養、前開沒有牽繩之狼狗所咬傷，自亦難
      認其陳述有何虛偽可言。
  ㈢從而，被上訴人於系爭刑案之警詢及偵查中所為證述，並無
    對於所知實情故作虛偽之陳述，難認有何不法侵害上訴人之
    名譽權，則上訴人依侵權行為法律關係，請求被上訴人賠償
    非財產上之損害，為無理由。
六、綜上所述，上訴人依侵權行為損害賠償之法律關係，請求被
    上訴人應給付55萬元，及自起訴狀繕本送達之翌日起至清償
    日止，按年息百分之5計算之利息，為無理由，不應准許。
    原審駁回上訴人之請求，並無不合，上訴意旨猶執前詞，指
    摘原判決不當，求為廢棄改判，為無理由，應駁回其上訴。
七、本件事證已明，上訴人聲請調查張榮恭被何狗所咬等節，均
    與本件應證事實無關，無調查之必要。兩造其餘攻擊防禦方
    法及所用之證據，經本院斟酌後，認均不足影響本判決結果
    ，爰不逐一論列，附此敘明。
八、據上論結，本件上訴為無理由，依民事訴訟法第449條第1項
    、第78條、第463條、第385條第1項前段，判決如主文。
中　　華　　民　　國　　111 　年　　11　　月　　30　　日
                  民事第十九庭   
                      審判長法  官  魏麗娟 
                            法  官  潘進柳
                            法  官  郭佳瑛
正本係照原本作成。
不得上訴。
中　　華　　民　　國　　111 　年　　11　　月　　30　　日
　　　　　　　　　　　　　
　　　　　　　　　　　　　  書記官  黃麗玲